臺灣高等法院刑事判決　　　　　　　 94年度交上易字第245號
上　訴　人
即　被　告　丙○○
上列上訴人因過失傷害案件，不服臺灣板橋地方法院94年度交易
字第181號，中華民國94年8月15日第一審判決（起訴案號：臺灣
板橋地方法院檢察署94年度偵字第6243號），提起上訴，本院判
決如下：
    主  文
上訴駁回。
    事  實
一、丙○○於民國93年6 月12日5 時35分許，駕駛車牌號碼U4-4
    597 號自小客車，沿臺北縣板橋市○○路○ 段直行往南行駛
    ，行經中山路1 段與漢生東路口時，本應注意車前狀況，隨
    時採取必要之安全措施，且不得任意超速行駛，以避免危險
    之發生，而依當時為晴天晨光，在速限50公里之市區○路○○路面為乾燥、無缺陷、無障礙物之柏油路，視距良好的情
    況下，並無不能注意之情事，丙○○竟疏未注意，即貿然超
    速，並未注意車前狀況，適有甲○○騎乘車牌號碼M93-095
    號重型機車，後載乙○○，由同向直行至上開地點，亦疏未
    注意不得在分向限制線處違規迴轉，且未禮讓內側車道上直
    行車先行，即貿然由外側車道上迴轉，丙○○見狀煞車不及
    ，與甲○○騎乘之機車發生碰撞，致甲○○、乙○○人車倒
    地，甲○○受有左脛腓骨開放性粉碎性骨折，左跟腱、後脛
    肌肌腱斷裂及皮膚缺損等之傷害；乙○○受有右肘擦傷、左
    踝挫傷、及左膝擦傷等之傷害（乙○○已於原審撤回告訴）
    ，丙○○並報警自首上開犯行。
二、案經甲○○、乙○○訴由臺北縣政府警察局海山分局報請臺
    灣板橋地方法院檢察署檢察官偵查起訴。
    理  由
一、
  (一)訊據被告矢口否認有過失傷害犯行，辯稱：本件車禍事故，
    肇因於告訴人甲○○騎乘重型機車，突然從被告所駕駛之自
    用小客車右後方超車切入，致被被告所駕駛之小客車撞擊，
    被告根本無從為注意，被告應無過失云云。惟查上開事實，
    業據被告丙○○於原審坦承不諱，並與證人甲○○、乙○○
    於原審證述情節大致相符，復有道路交通事故調查報告表、
    現場圖、現場照片13張可稽。按行車速度，應依速限標誌或
    標線之規定；又汽車行駛時，駕駛人應注意車前狀況及兩車
    併行之間隔，並隨時採取必要之安全措施，道路交通安全規
    則第93條第1項、第94條第3項分別定有明文，查該處之速限
    為50公里，有上開道路交通事故調查報告表可稽，被告行經
    上開路段，即應依照速限行駛，依當時為晴天晨光，在市區
    ○路○○路面為乾燥、無缺陷、無障礙物之柏油路，視距良
    好的情況下，亦無不能注意之情事，竟超速行駛，於發覺甲○○騎乘機車違規迴轉時，煞避不及而肇事，其有過失應堪
    認定，臺灣省臺北縣區車輛行車鑑定委員會鑑定意見亦同此
    見解，認：「一、甲○○駕駛普通重型機車，於分向限制線
    處違規迴轉，且未注意及未讓內側車道上直行車先行，為肇
    事主因。二、丙○○駕駛自用小客車超速為肇事次因。」有
    94年6月15日北縣鑑字第940521號鑑定報告書在卷可稽。
  (二)次查：甲○○受有左脛腓骨開放性粉碎性骨折，左跟腱、後
    脛肌肌腱斷裂及皮膚缺損等之傷害，有93年8 月13日亞東紀
    念醫院診字第6878號甲種診斷證明書可參，被告之過失行為
    與甲○○之傷害間有相當因果關係，亦堪認定。綜上，被告
    過失傷害犯行事證明確，堪予認定。
二、核被告丙○○所為，係犯刑法第284 條第1 項前段過失傷害
    罪。被告於肇事後，在未被有偵查犯罪職權之機關或公務員
    知悉前，不逃避接受裁判，向警方報案並報明肇事人姓名、
    地點，因而自首接受裁判，有臺北縣政府警察局道路交通事
    故肇事人自首情形紀錄表在卷可參，應依刑法第62條前段規
    定減輕其刑。原審認被告罪證明確，適用刑法第284條第1項
    前段、第62條前段、第41條第1項前段，罰金罰鍰提高標準
    條例第1條前段、第2條之規定，及審酌被告並無前案紀錄，
    有本院被告前案紀錄表附卷可按，而其過失之程度與告訴人
    甲○○相較，較為輕微，為肇事次因，及告訴人所受傷害嚴
    重，目前仍需持柺杖輔助行走，其要求被告賠償新臺幣50萬
    元，被告無法負擔，迄未能與被害人達成和解並賠償損害以
    獲取告訴人之諒解，惟其於犯罪後自首，並能坦承犯行，不
    推卸責任，態度非惡等一切情狀，量處有期徒刑三月，並諭
    知易科罰金之折算標準。其認事用法及量刑，均無不當，被
    告上訴意旨否認有何過失傷害犯行，並稱縱成立過失傷害罪
    ，已符合自首要件，原審判處有期徒刑三月，量刑顯然失出
    過重，違反比例原則，請求判處罰金三千元，並為緩刑之宣
    告云云。惟查本件車禍雖係告訴人甲○○駕駛普通重型機車
    ，於分向限制線處違規迴轉，且未注意及未讓內側車道上直
    行車先行，為肇事主因，但被告丙○○駕駛自用小客車超速
    未注意車前狀況，與甲○○騎乘之機車發生碰撞，致甲○○
    、乙○○人車倒地受傷，仍難解免過失責任，被告辯稱無過
    失傷害犯行，即非可採。再觀之原審判決已就雙方過失程度
    、被告已自首、未能與被害人達成和解等情，詳為斟酌而判
    處有期徒刑三月，且未為緩刑宣告，尚無違反比例原則，其
    上訴核無理由，應予駁回。
據上論斷，應依刑事訴訟法第368條，判決如主文。
本案經檢察官郭啟東到庭執行職務。
中　　華　　民　　國　　94　　年　　11　　月　　23　　日
　　　　    　　　臺灣高等法院交通法庭
                      審判長法　官  葉騰瑞
　　　　　　　　　　　　    法　官  謝靜恒
　　　　　　 　 　　　　　　法　官  莊明彰
以上正本證明與原本無異。
不得上訴。
                            書記官  廖逸柔
中　　華　　民　　國　　94　　年　　11　　月　　23　　日
附錄：本案論罪科刑法條全文
刑法第284條
因過失傷害人者，處六月以下有期徒刑、拘役或五百元以下罰金
，致重傷者，處一年以下有期徒刑、拘役或五百元以下罰金。
從事業務之人，因業務上之過失傷害人者，處一年以下有期徒刑
、拘役或一千元以下罰金，致重傷者，處三年以下有期徒刑、拘
役或二千元以下罰金。
